---
title: "Projekt Speed Dating"
author: "Fran Canjuga, Gašpar Haramija, Leon Hegedić, Josipa Markić"
date: "`r Sys.Date()`"
output: html_document
---

```{r setup, include=FALSE}
knitr::opts_chunk$set(echo = TRUE)
library(dplyr)
```

## Uvod

U ovom projektnom zadatku, naziva Speed Dating, analizirat ćemo skup podataka prikupljen između 2002. i 2004. godine u sklopu kolegija Statistička analiza podataka na Fakultetu elektrotehnike i računarstva. Dostupni su dva skupa podataka, a analizirat ćemo ih pomoću deskriptivne statistike i inferencijalne analize kako bismo dobili dublji uvid u ponašanje sudionika i međuodnose varijabli.

Ciljevi ovog projekta su upoznavanje s dostupnim podacima o sudionicima i spojevima te izvlačenje relevantnih informacija pomoću deskriptivne statistike i inferencijalne analize. Paralelno s analizom, planiramo unaprijediti svoje razumijevanje osnovnih metodologija statističke analize podataka i praktičnu primjenu programskog jezika R što ćemo primijeniti na sljedećim hipotezama na temelju kojih ćemo izvući zaključke:

1. Je li inteligencija partnera ispitanicima važnija od izgleda?
2. Postoji li razlika u interesu za gaming prema zanimanju sudionika?
3. Možemo li temeljem drugih varijabli predvidjeti hoće li se sudioniku svidjeti partner?

Počet ćemo s analizom deskriptivne statistike kako bismo stekli osnovni uvid u varijable poput starosti, spola, zanimanja i ocjena partnera. Nakon toga, primijenit ćemo inferencijalnu analizu kako bismo istražili postavljene hipoteze, uključujući pitanja o važnosti inteligencije partnera u odnosu na izgled te razlike u interesu za gaming prema zanimanju sudionika.

Ovaj projekt ima značajnost iz perspektive studenata, poput nas samih, jer nam pruža priliku primijeniti stečeno znanje o statističkoj analizi podataka u stvarnom svijetu. Uvid u ovakav skup podataka može pomoći studentima u donošenju informiranih odluka u svakodnevnom životu, bilo da se radi o razumijevanju međuljudskih odnosa ili donošenju odluka temeljenih na vlastitim preferencijama.

## Učitavanje i prikaz podataka

```{r}
participants = read.csv("participant_data.csv")
dates = read.csv("speed_date_data.csv")
head(participants)
head(dates)
```
Na temelju podataka vidimo da je set podataka za participante sadrži 40 stupaca dok za podatke o spojevima sadrži 19.  

Tu se može izbaciti stupce koji nisu uopće potrebni u analizi jer se iz njih ne moze nist zaključiti. Osim toga možemo tu raditi pomoćne datasetove koji će se koristiti u određenim analizama, npr. priprema podataka za linearnu regresiju. 

Osim toga promijeniti klase nekih varijabla koje nisu tocne u pocetnim datasetovima...npr. spol mozemo pretvoriti u numericku ako je lakse, "importance_same_race" je klasa character (nije mi jasno zakaj)

U dates data frameu ima dosta podataka koji su NA, odluciti kaj tocno napraviti s njima

## Deskriptivna Statistika

```{r}
# Osnovna deskriptivna statistika:
summary(participants)
summary(dates)
```


Na temelju predefiniranih hipoteza možemo zaključiti da svi stupci u podatcima nisu jednako relevantni. U slučaju analize je li inteligencija partnera važnija od fizičkog izgleda od najveće su važnosti podaci vezani uz inteligenciju i fizički izgled. Analogno za analizu povezanosti gaminga i zanimanja participanta najvažniji su podaci vezani uz gaming i samo područje zanimanja participanta.

Promotrimo relevantne varijable koje ćemo kasnije koristiti u istraživačkim pitanjima.
U vezi prvog pitanja bitni su nam inteligencija i fizički izgled partnera.

### Je li inteligencija partnera ispitanicima važnija od izgleda?

Za ovo pitanje su nam bitni podaci o važnosti izgleda, odnosno važnosti inteligencije kod ispitanika.Te podatke pronalazimo u participants pod varijablama naziva attractive_important tj. intelligence_important.
Prvo ćemo izvaditi sve null vrijednosti iz podataka.
```{r}
cleaned_intelligence <- na.omit(participants$intelligence_important)
cleaned_attractiveness <- na.omit(participants$attractive_important)
```

```{r}
cat("Prosječna ocjena važnosti inteligencije kod partnera iznosi",mean(participants$intelligence_important),'\n')
```

```{r}
cat("Prosječna ocjena važnosti izgleda kod partnera iznosi",mean(participants$attractive_important),'\n')
```

Prema podacima srednja vrijednost važnosti inteligencije, manja je od važnosti izgleda kod ispitanika.

Podatke ćemo prikazati uz pomoć histograma.

```{r,{r, fig.width = 14, fig.height=5}
hist(na.omit(participants$intelligence_important), main='Značajnost inteligenciju kod partnera', xlab='Intelligence', ylab='Frequency')
```
Prema podacima iz grafa vidimo da je velika većina ispitanika, njih preko 250, ocjenila značajnost inteligencije između 15 i 20.

```{r, fig.width = 14, fig.height=5}
hist(na.omit(participants$attractive_important), main='Značajnost privlačnosti kod partnera', xlab='Attractiveness', ylab='Frequency')
```
Također kao i kod važnosti inteligencije, najčešča ocjena važnosti privlačnosti jest između 10 i 20. No ovdje se ističu i ocjene između 20 i 30. 

Podatke o važnosti atraktivnosti i inteligencije ćemo usporediti u histogramu.
```{r}
merged_data <- inner_join(participants, dates, by = c("id" = "participant_id"))

b <- seq(0, 100, by = 5)

h1 <- hist(na.omit(participants$intelligence_important), breaks = b, plot = FALSE)
h2 <- hist(na.omit(participants$attractive_important), breaks = b, plot = FALSE)


midpoints <- (head(b, -1) + tail(b, -1)) / 2

data <- t(cbind(h1$counts, h2$counts))

barplot(data, beside = TRUE, col = c("purple", "lightgreen"), xlab = "Importance", ylab = 'Frequency', names.arg = midpoints)
legend("topright", c("intelligence", "attractiveness"), fill = c("purple", "lightgreen"))
```

Možemo vidjeti da su najčešće vrijednosti obje važnosti 17.5. Dok je druga najčešča vrijednost važnosti intelgencije 12.5, a važnosti izgleda 22.5. 

Normalnost podataka ćemo provjeriti uz pomoć qqplot-ova i testom o jednakosti varijanci.
```{r}
qqnorm(na.omit(participants$attractive_important), pch = 1, frame = FALSE, main = "Važnost izgleda")
qqline(na.omit(participants$attractive_important), col = "blue", lwd = "2")

# QQ plot for intelligence_important without NA values
qqnorm(na.omit(participants$intelligence_important), pch = 1, frame = FALSE, main = "Važnost inteligencije")
qqline(na.omit(participants$intelligence_important), col = "blue", lwd = "2")
```

Uz pretpostavku normalnosti podataka možemo nastaviti testiranje varijanca.

Provest ćemo test o jednakosti varijanci uz pomoć F-testa.
$$F = \frac{S_{X_1}^2 / \sigma_1^2}{S_{X_2}^2 / \sigma_2^2}$$
Pri ćemu za statistike s1 (intelligence_important) i s2 (attractive_important) vrijedi :
$$S_{X_1}^2 = \frac{1}{n_1 - 1} \sum_{i = 1}^{n_1} (X_1^i - \bar{X}_1)^2, \quad S_{X_2}^2 = \frac{1}{n_2 - 1} \sum_{i = 1}^{n_2} (X_2^i - \bar{X}_2)^2.$$
Uz $(n_1 - 1, n_2 - 1)$ stupnjeva slobode.
Hipoteze testa o jednakosti varijanca glase :
$$ \begin{aligned}
H_0&: \sigma_1^2 = \sigma_2^2 \\
H_1&: \sigma_1^2 \neq \sigma_2^2
\end{aligned} $$

Varijanca važnosti izgleda:
```{r}
var_attractive <- var(na.omit(participants$attractive_important))
cat("Varijanca od attractive_important:", var_attractive, "\n")
```

Varijanca važnosti inteligencije:
```{r}
var_intelligence <- var(na.omit(participants$intelligence_important))
cat("Varijanca od intelligence_important:", var_intelligence, "\n")
```

Te radimo F-test:
```{r}
var.test(participants$attractive_important, participants$intelligence_important)
```
Zaključujemo uz p-vrijednost od 2.2e-16 da su te varijance različite. Odbacujemo H0 hipotezu u koristi H1 te ćemo koristiti T-test za dva uzorka uz nejednake varijance. 

Sada provodimo t-test za dva uzorka uz nepoznate i nejednake varijance.

$$ \begin{aligned}
H_0&: \mu_1  ≥  \mu_2 \\
H_1&: \mu_1 < \mu_2
\end{aligned} $$
```{r}
t_test_result <- t.test(participants$intelligence_important, 
                        participants$attractive_important, 
                        var.equal = FALSE)

print(t_test_result)
```
Uz malu p-vrijednost od 0.000175 odbacujemo hipotezu H0 u korist H1.

Možemo zaključiti da je ispitanicima inteligencija nije važnije od izgleda, te podaci upućuju da je odnos važnosti inteligencije i izgleda suprotan od postvaljenog istraživačkog pitanja.


Drugo istraživacko pitanje glasi : Postoji li razlika u izbirljivosti prema zanimanju sudionika?

Posljednje istraživačko pitanje : Možemo li temeljem drugih varijabli predvidjeti hoće li speed date biti uspješniji?

