---
title: "Projekt Speed Dating"
author: "Fran Canjuga, Gašpar Haramija, Leon Hegedić, Josipa Markić"
date: "`r Sys.Date()`"
output: html_document
---

```{r setup, include=FALSE}
knitr::opts_chunk$set(echo = TRUE)
library(dplyr)
library(lmtest)

```

## Uvod

U ovom projektnom zadatku, naziva Speed Dating, analizirat ćemo skup podataka prikupljen između 2002. i 2004. godine u sklopu kolegija Statistička analiza podataka na Fakultetu elektrotehnike i računarstva. Dostupni su dva skupa podataka, a analizirat ćemo ih pomoću deskriptivne statistike i inferencijalne analize kako bismo dobili dublji uvid u ponašanje sudionika i međuodnose varijabli.

Ciljevi ovog projekta su upoznavanje s dostupnim podacima o sudionicima i spojevima te izvlačenje relevantnih informacija pomoću deskriptivne statistike i inferencijalne analize. Paralelno s analizom, planiramo unaprijediti svoje razumijevanje osnovnih metodologija statističke analize podataka i praktičnu primjenu programskog jezika R što ćemo primijeniti na sljedećim hipotezama na temelju kojih ćemo izvući zaključke:

1. Je li inteligencija partnera ispitanicima važnija od izgleda?
2. Postoji li razlika u interesu za gaming prema zanimanju sudionika?
3. Možemo li temeljem drugih varijabli predvidjeti hoće li se sudioniku svidjeti partner?

Počet ćemo s analizom deskriptivne statistike kako bismo stekli osnovni uvid u varijable poput starosti, spola, zanimanja i ocjena partnera. Nakon toga, primijenit ćemo inferencijalnu analizu kako bismo istražili postavljene hipoteze, uključujući pitanja o važnosti inteligencije partnera u odnosu na izgled te razlike u interesu za gaming prema zanimanju sudionika.

Ovaj projekt ima značajnost iz perspektive studenata, poput nas samih, jer nam pruža priliku primijeniti stečeno znanje o statističkoj analizi podataka u stvarnom svijetu. Uvid u ovakav skup podataka može pomoći studentima u donošenju informiranih odluka u svakodnevnom životu, bilo da se radi o razumijevanju međuljudskih odnosa ili donošenju odluka temeljenih na vlastitim preferencijama.

## Učitavanje i prikaz podataka

```{r}
participants = read.csv("participant_data.csv")
dates = read.csv("speed_date_data.csv")
head(participants)
head(dates)
```
Na temelju podataka vidimo da je set podataka za participante sadrži 40 stupaca dok za podatke o spojevima sadrži 19.  

Tu se može izbaciti stupce koji nisu uopće potrebni u analizi jer se iz njih ne moze nist zaključiti. Osim toga možemo tu raditi pomoćne datasetove koji će se koristiti u određenim analizama, npr. priprema podataka za linearnu regresiju. 

Osim toga promijeniti klase nekih varijabla koje nisu tocne u pocetnim datasetovima...npr. spol mozemo pretvoriti u numericku ako je lakse, "importance_same_race" je klasa character (nije mi jasno zakaj)

U dates data frameu ima dosta podataka koji su NA, odluciti kaj tocno napraviti s njima

## Deskriptivna Statistika

```{r}
# Osnovna deskriptivna statistika:
summary(participants)
summary(dates)
```
Čišćenje dataset:

Nepostojeće vrijednosti:
```{r}
# sum(is.na(dates$attractive_o))
# sum(is.na(dates$sincere_o))
# sum(is.na(dates$intelligence_o))
# sum(is.na(dates$funny_o))
# sum(is.na(dates$ambitious_o))
# sum(is.na(dates$shared_interests_o))
# sum(is.na(dates$attractive_partner))
# sum(is.na(dates$sincere_partner))
# sum(is.na(dates$intelligence_partner))
# sum(is.na(dates$funny_partner))
# sum(is.na(dates$ambition_partner))
# sum(is.na(dates$shared_interests_partner))
# sum(is.na(dates$like))
# sum(is.na(dates$guess_prob_liked))
# sum(is.na(dates$met))
# sum(is.na(dates$decision))

na_count_per_column <- sapply(dates, function(x) sum(is.na(x)))
data.frame(Column = names(na_count_per_column), NA_Count = na_count_per_column)
dates[!complete.cases(dates),]
```

```{r}
columns_of_interest <- c("attractive_o", "sincere_o", "intelligence_o", "funny_o", "ambitious_o", "shared_interests_o",
                         "attractive_partner", "sincere_partner", "intelligence_partner", "funny_partner",
                         "ambition_partner", "shared_interests_partner", "like", "guess_prob_liked", "met")
threshold <- length(columns_of_interest) / 2
partially_filtered_dates <- dates[rowSums(is.na(dates[, columns_of_interest])) <= threshold, ]
partially_filtered_dates

```

````{r}
partially_filtered_dates[, columns_of_interest] <- lapply(partially_filtered_dates[, columns_of_interest, drop = FALSE], function(x) {
  median_value <- median(x, na.rm = TRUE)
  x[is.na(x)] <- median_value
  return(x)
})

filtered_dates <- partially_filtered_dates
filtered_dates

````

Stršeće vrijednosti
```{r}
boxplots <- lapply(columns_of_interest, function(column_name) {
  boxplot(filtered_dates[[column_name]], main = column_name)
})

```
```{r}
filtered_dates$met[filtered_dates$met > 1] <- 1

unique(filtered_dates$met)
```
Na temelju predefiniranih hipoteza možemo zaključiti da svi stupci u podatcima nisu jednako relevantni. U slučaju analize je li inteligencija partnera važnija od fizičkog izgleda od najveće su važnosti podaci vezani uz inteligenciju i fizički izgled. Analogno za analizu povezanosti gaminga i zanimanja participanta najvažniji su podaci vezani uz gaming i samo područje zanimanja participanta.

#TODO:tu ide prikaz podataka koji su relevantni, vizualizacija istih...histogram, scatter plot, box plot
Promotrimo relevantne varijable koje ćemo kasnije koristiti u istraživačkim pitanjima.
U vezi prvog pitanja bitni su nam inteligencija i fizički izgled partnera.

### Je li inteligencija partnera ispitanicima važnija od izgleda?

Za ovo pitanje su nam bitni podaci o važnosti izgleda, odnosno inteligencije kod ispitanika.
Prvo ćemo izvaditi sve null vrijednosti iz podataka.
```{r}
cleaned_intelligence <- na.omit(participants$intelligence_important)
cleaned_attractiveness <- na.omit(participants$attractive_important)
```

Te ćemo te podatke prikazati uz pomoć histograma.

```{r, fig.width = 14, fig.height=5}
hist(na.omit(participants$intelligence_important), main='Značajnost inteligenciju kod partnera', xlab='Intelligence', ylab='Frequency')
hist(na.omit(participants$attractive_important), main='Značajnost privlačnosti kod partnera', xlab='Attractiveness', ylab='Frequency')
```
Možemo vidjeti da je kod večine ljudi inteligencija bitnija od izgleda kod partnera.

Podatke koje ćemo također analizirati su ocjene partnerove inteligencije i izgleda nakon speed datinga.
```{r,fig.width = 14, fig.height=5}
hist(dates$intelligence_o,main='Ocjena inteligencije', xlab='Inteligence grade', ylab='Frequency')
hist(dates$attractive_o,main='Ocjena izgleda', xlab='Attractivnes grade', ylab='Frequency')
```
Podatke o važnosti atraktivnosti i inteligencije ćemo usporediti u histogramu.
```{r}
merged_data <- inner_join(participants, dates, by = c("id" = "participant_id"))

b <- seq(0, 100, by = 5)

h1 <- hist(na.omit(participants$intelligence_important), breaks = b, plot = FALSE)


h2 <- hist(na.omit(participants$attractive_important), breaks = b, plot = FALSE)

data <- t(cbind(h1$counts, h2$counts))
barplot(data, beside = TRUE, col = c("purple", "lightgreen"), xlab = "Importance", ylab = 'Frequency')
legend("topright",c("intelligence","attractiveness"),fill = c( "purple", "lightgreen"))
```
Normalnost podataka ćemo provjeriti uz pomoć qqplot-ova i testom o jednakosti varijanci.
```{r}
qqnorm(na.omit(participants$attractive_important), pch = 1, frame = FALSE, main = "Važnost izgleda")
qqline(na.omit(participants$attractive_important), col = "blue", lwd = "2")

# QQ plot for intelligence_important without NA values
qqnorm(na.omit(participants$intelligence_important), pch = 1, frame = FALSE, main = "Važnost inteligencije")
qqline(na.omit(participants$intelligence_important), col = "blue", lwd = "2")
```

Uz pretpostavku normalnosti podataka možemo nastaviti testiranje varijanca.

Provest ćemo test o jednakosti varijanci uz pomoć F-testa.
$$F = \frac{S_{X_1}^2 / \sigma_1^2}{S_{X_2}^2 / \sigma_2^2}$$
Pri ćemu za statistike s1 (intelligence_important) i s2 (attractive_important) vrijedi :
$$S_{X_1}^2 = \frac{1}{n_1 - 1} \sum_{i = 1}^{n_1} (X_1^i - \bar{X}_1)^2, \quad S_{X_2}^2 = \frac{1}{n_2 - 1} \sum_{i = 1}^{n_2} (X_2^i - \bar{X}_2)^2.$$
Uz $(n_1 - 1, n_2 - 1)$ stupnjeva slobode.
Hipoteze testa o jednakosti varijanca glase :
$$ \begin{aligned}
H_0&: \sigma_1^2 = \sigma_2^2 \\
H_1&: \sigma_1^2 \neq \sigma_2^2
\end{aligned} $$

Varijanca važnosti izgleda:
```{r}
var_attractive <- var(na.omit(participants$attractive_important))
cat("Varijanca od attractive_important:", var_attractive, "\n")
```
Varijanca važnosti inteligencije:
```{r}
var_intelligence <- var(na.omit(participants$intelligence_important))
cat("Varijanca od intelligence_important:", var_intelligence, "\n")
```
Te radimo F-test:
```{r}
var.test(participants$attractive_important, participants$intelligence_important)
```
Zaključujemo uz p-vrijednost od 2.2e-16 da su te varijance različite. Odbacujemo H0 hipotezu u koristi H1 te ćemo koristiti T-test za dva uzorka uz nejednake varijance. 

T-test za dva auzorka uz nepoznate i nejednake varijance

$$ \begin{aligned}
H_0&: Inteligencija \quad je \quad vaznija\quad od \quad izgleda \\
H_1&: Inteligencija \quad nije \quad važnija \quad od \quad izgleda
\end{aligned} $$
```{r}
t_test_result <- t.test(participants$intelligence_important, 
                        participants$attractive_important, 
                        var.equal = FALSE)

print(t_test_result)
```
Uz malu p-vrijednost od 0.000175 odbacujemo hipotezu H0 u korist H1.



#TODO:za gaming i zaposljenje mozemo napraviti box plot pomocu group by po zaposlenju (za svako zaposlenje novi box plot) 
#scatter plot za inteligenciju i fizicki izgled sa dvije razlicite boje
  
#TODO:trebamo dogovoriti kaj napraviti za trecu hipotezu

## Inferencijalna analiza


Drugo istraživacko pitanje glasi : Postoji li razlika u izbirljivosti prema zanimanju sudionika?

Posljednje istraživačko pitanje : Možemo li temeljem drugih varijabli predvidjeti hoće li speed date biti uspješniji?

```{r}
library(sjPlot)
library(sjlabelled)
library(sjmisc)
library(ggplot2)

logistic_model <- glm(decision ~ attractive_o + sincere_o + intelligence_o + funny_o + ambitious_o + shared_interests_o + attractive_partner + sincere_partner + intelligence_partner + funny_partner + ambition_partner + shared_interests_partner + like + guess_prob_liked + met, data = filetered_dates, family = "binomial")

summary(logistic_model)
```

````{r}
plot_model(logistic_model, vline.color = "red", transform = NULL, title="Vrijenost parametra za pojedinu značajku")
````


```{r}
models <- list()

for (col in columns_of_interest) {
  formula <- as.formula(paste("decision ~", paste(columns_of_interest[!columns_of_interest %in% col], collapse = "+")))
  model <- glm(formula, data = filetered_dates, family = "binomial")
  models[[col]] <- model
}

custom_format <- function(x) {
  if (abs(x) >= 0.001) {
    return(sprintf("%.6f", x))
  } else {
    return(format(x, scientific = TRUE))
  }
}

p_values <- numeric(length(columns_of_interest))
i = 1
for(col in columns_of_interest) {
  p_value <- lrtest(logistic_model, models[[col]])$`Pr(>Chisq)`[2]
  #print(p_value)
  p_values[i] <- p_value
  i <- i+1
}

p_values <- data.frame(column = columns_of_interest, p_value = p_values)

p_values <- p_values %>% mutate(p_value = sapply(p_value, custom_format))

p_values
```
````{r}
logistic_model_better <- glm(decision ~ attractive_o + sincere_o + attractive_partner + sincere_partner + funny_partner + ambition_partner + shared_interests_partner + like + guess_prob_liked, data = filetered_dates, family = "binomial")

logistic_model_better

lrtest(logistic_model, logistic_model_better)

````
## Zaključak

zakljucak na kraju svega WOHOOO
