---
title: "Projekt Speed Dating"
author: "Fran Canjuga, Gašpar Haramija, Leon Hegedić, Josipa Markić"
date: "`r Sys.Date()`"
output: html_document
---

```{r setup, include=FALSE}
knitr::opts_chunk$set(echo = TRUE)
library(dplyr)
```

## Uvod

U ovom projektnom zadatku, naziva Speed Dating, analizirat ćemo skup podataka prikupljen između 2002. i 2004. godine u sklopu kolegija Statistička analiza podataka na Fakultetu elektrotehnike i računarstva. Dostupni su dva skupa podataka, a analizirat ćemo ih pomoću deskriptivne statistike i inferencijalne analize kako bismo dobili dublji uvid u ponašanje sudionika i međuodnose varijabli.

Ciljevi ovog projekta su upoznavanje s dostupnim podacima o sudionicima i spojevima te izvlačenje relevantnih informacija pomoću deskriptivne statistike i inferencijalne analize. Paralelno s analizom, planiramo unaprijediti svoje razumijevanje osnovnih metodologija statističke analize podataka i praktičnu primjenu programskog jezika R što ćemo primijeniti na sljedećim hipotezama na temelju kojih ćemo izvući zaključke:

1. Je li inteligencija partnera ispitanicima važnija od izgleda?
2. Postoji li razlika u interesu za gaming prema zanimanju sudionika?
3. Možemo li temeljem drugih varijabli predvidjeti hoće li se sudioniku svidjeti partner?

Počet ćemo s analizom deskriptivne statistike kako bismo stekli osnovni uvid u varijable poput starosti, spola, zanimanja i ocjena partnera. Nakon toga, primijenit ćemo inferencijalnu analizu kako bismo istražili postavljene hipoteze, uključujući pitanja o važnosti inteligencije partnera u odnosu na izgled te razlike u interesu za gaming prema zanimanju sudionika.

Ovaj projekt ima značajnost iz perspektive studenata, poput nas samih, jer nam pruža priliku primijeniti stečeno znanje o statističkoj analizi podataka u stvarnom svijetu. Uvid u ovakav skup podataka može pomoći studentima u donošenju informiranih odluka u svakodnevnom životu, bilo da se radi o razumijevanju međuljudskih odnosa ili donošenju odluka temeljenih na vlastitim preferencijama.

## Učitavanje i prikaz podataka

```{r}
participants = read.csv("participant_data.csv")
dates = read.csv("speed_date_data.csv")
head(participants)
head(dates)
```

Tijekom analize se može odlučiti izbaciti stupce koji nisu nužni jer ne pridonose zaključcima. Također, moguće je stvoriti pomoćne skupove podataka koji će biti korisni u određenim analizama, kao što je priprema podataka za linearnu regresiju.

Dodatno, potrebno je razmotriti promjenu klasa nekih varijabli koje nisu precizno definirane u izvornim skupovima podataka. Primjerice, varijablu "spol" možemo pretvoriti u numeričku, a za varijablu "importance_same_race" koja trenutačno ima karakterističnu klasu (character), potrebno je razmotriti njenu pravu prirodu i prilagoditi klasifikaciju prema potrebi.

U skupu podataka "dates" primjećujemo značajan broj nedostajućih podataka označenih sa NA. Prije daljnje analize, potrebno je donijeti odluku o postupanju s tim podacima, kao što je zamjena nedostajućih vrijednosti odgovarajućim podacima, brisanje redaka ili primjena drugih metoda obrade nedostajućih podataka, ovisno o kontekstu analize i željenim rezultatima.

## Deskriptivna Statistika

```{r}
summary(participants)
summary(dates)
```

```{r}
cat("Dimenzija podataka o participantima: ", dim(participants))
cat("Dimenzija podataka o spojevima: ", dim(dates))
```

Na temelju dostupnih podataka saznajemo da skup podataka za sudionike sadrži podatke o 540 sudionika te 40 stupaca, dok skup podataka o spojevima sadrži podatke o 8086 spojeva i ima 19 stupaca.

Na temelju predefiniranih hipoteza možemo zaključiti da svi stupci u podatcima nisu jednako relevantni. U slučaju analize je li inteligencija partnera važnija od fizičkog izgleda od najveće su važnosti podaci vezani uz inteligenciju i fizički izgled. Analogno za analizu povezanosti gaminga i zanimanja participanta najvažniji su podaci vezani uz gaming i samo područje zanimanja participanta.

Promotrimo relevantne varijable koje ćemo kasnije koristiti u istraživačkim pitanjima.
U vezi prvog pitanja bitni su nam inteligencija i fizički izgled partnera.

### Je li inteligencija partnera ispitanicima važnija od izgleda?

Za rješavanje ovog pitanja ključni su nam podaci o važnosti izgleda i inteligencije među ispitanicima. Ovi podaci nalaze se u okviru varijabli "attractive_important" i "intelligence_important" unutar skupa podataka "participants". Kako bismo izbjegli eventualne smetnje u analizi, početno ćemo ukloniti sve null ili nedostajuće vrijednosti iz ovih varijabli.
```{r}
cleaned_intelligence <- na.omit(participants$intelligence_important)
cleaned_attractiveness <- na.omit(participants$attractive_important)
```


Prije nego te podatke prikažemo uz pomoć histograma pogledat ćemo u kojem rasponu su ocjene važnosti inteligencije.

```{r}
summary(participants$intelligence_important)
```
Vidimo da je minimalna ocjena 0, a maksimalna 50.
```{r,{r, fig.width = 14, fig.height=5}
hist(cleaned_intelligence, main='Značajnost inteligenciju kod partnera', xlab='Intelligence', ylab='Frequency')
```
Iz grafa je vidljivo da većina ispitanika, njih preko 250, ocjenjuje značajnost inteligencije u rasponu između 15 i 20.

Sada ćemo pogledati ocjene značajnosti privlačnosti kod partnera. 
```{r}
summary(participants$attractive_important)
```
Vidimo da su ocjene u rasponu od 0 do 100.

```{r, fig.width = 14, fig.height=5}
hist(cleaned_attractiveness, main='Značajnost privlačnosti kod partnera', xlab='Attractiveness', ylab='Frequency')
```
Slično kao i kod važnosti inteligencije, najčešća ocjena važnosti privlačnosti je između 10 i 20.

Podatke o važnosti atraktivnosti i inteligencije ćemo usporediti u histogramu.
```{r}
merged_data <- inner_join(participants, dates, by = c("id" = "participant_id"))

b <- seq(0, 100, by = 5)

h1 <- hist(cleaned_intelligence, breaks = b, plot = FALSE)
h2 <- hist(cleaned_attractiveness, breaks = b, plot = FALSE)


midpoints <- (head(b, -1) + tail(b, -1)) / 2

data <- t(cbind(h1$counts, h2$counts))

barplot(data, beside = TRUE, col = c("purple", "lightgreen"), xlab = "Importance", ylab = 'Frequency', names.arg = midpoints)
legend("topright", c("intelligence", "attractiveness"), fill = c("purple", "lightgreen"))
```
Iz podataka vidimo da su najčešće vrijednosti za obje važnosti 17.5. Druga najčešća vrijednost važnosti inteligencije je 12.5, dok je za važnost izgleda 22.5.

Za provjeru normalnosti podataka planiramo koristiti qq-plotove i test o jednakosti varijanci.
```{r}
qqnorm(cleaned_intelligence, pch = 1, frame = FALSE, main = "Važnost izgleda")
qqline(cleaned_attractiveness, col = "blue", lwd = "2")

# QQ plot for intelligence_important without NA values
qqnorm(cleaned_intelligence, pch = 1, frame = FALSE, main = "Važnost inteligencije")
qqline(cleaned_attractiveness, col = "blue", lwd = "2")
```

Uz pretpostavku normalnosti podataka možemo nastaviti testiranje varijanca.

Provest ćemo test o jednakosti varijanci uz pomoć F-testa.
$$F = \frac{S_{X_1}^2 / \sigma_1^2}{S_{X_2}^2 / \sigma_2^2}$$
Pri ćemu za statistike s1 (intelligence_important) i s2 (attractive_important) vrijedi :
$$S_{X_1}^2 = \frac{1}{n_1 - 1} \sum_{i = 1}^{n_1} (X_1^i - \bar{X}_1)^2, \quad S_{X_2}^2 = \frac{1}{n_2 - 1} \sum_{i = 1}^{n_2} (X_2^i - \bar{X}_2)^2.$$
Uz $(n_1 - 1, n_2 - 1)$ stupnjeva slobode.
Hipoteze testa o jednakosti varijanca glase :
$$ \begin{aligned}
H_0&: \sigma_1^2 = \sigma_2^2 \\
H_1&: \sigma_1^2 \neq \sigma_2^2
\end{aligned} $$

Varijanca važnosti izgleda:
```{r}
var_attractive <- var(cleaned_attractiveness)
cat("Varijanca od attractive_important:", var_attractive, "\n")
```
Varijanca važnosti inteligencije:
```{r}
var_intelligence <- var(cleaned_intelligence)
cat("Varijanca od intelligence_important:", var_intelligence, "\n")
```
Te radimo F-test:
```{r}
var.test(cleaned_attractiveness, cleaned_intelligence)
```
Zaključujemo uz p-vrijednost od 2.2e-16 da su varijance različite. Odbacujemo H0 hipotezu u koristi H1 te ćemo koristiti T-test za dva uzorka uz nejednake varijance. 

T-test za dva uzorka uz nepoznate i nejednake varijance

$$ \begin{aligned}
H_0&: Inteligencija \quad je \quad važnija\quad od \quad izgleda \\
H_1&: Inteligencija \quad nije \quad važnija \quad od \quad izgleda
\end{aligned} $$
```{r}
t_test_result <- t.test(cleaned_intelligence, 
                        cleaned_attractiveness, 
                        var.equal = FALSE)

print(t_test_result)
```
Uz malu p-vrijednost od 0.000175 odbacujemo hipotezu H0 u korist H1.

### Zaključak
Na temelju provedenih analiza te testova zaključujemo da ispitanicima inteligencija partnera nije važnija od izgleda.

## Inferencijalna analiza


Drugo istraživacko pitanje glasi : Postoji li razlika u izbirljivosti prema zanimanju sudionika?

Posljednje istraživačko pitanje : Možemo li temeljem drugih varijabli predvidjeti hoće li speed date biti uspješniji?



## Zaključak

zakljucak na kraju svega WOHOOO
