---
title: "Projekt Speed Dating"
author: "Fran Canjuga, Gašpar Haramija, Leon Hegedić, Josipa Markić"
date: "`r Sys.Date()`"
output: html_document
---

```{r setup, include=FALSE}
knitr::opts_chunk$set(echo = TRUE)
library(dplyr)
```

## Uvod

U ovom projektnom zadatku, naziva Speed Dating, analizirat ćemo skup podataka prikupljen između 2002. i 2004. godine u sklopu kolegija Statistička analiza podataka na Fakultetu elektrotehnike i računarstva. Dostupni su dva skupa podataka, a analizirat ćemo ih pomoću deskriptivne statistike i inferencijalne analize kako bismo dobili dublji uvid u ponašanje sudionika i međuodnose varijabli.

Ciljevi ovog projekta su upoznavanje s dostupnim podacima o sudionicima i spojevima te izvlačenje relevantnih informacija pomoću deskriptivne statistike i inferencijalne analize. Paralelno s analizom, planiramo unaprijediti svoje razumijevanje osnovnih metodologija statističke analize podataka i praktičnu primjenu programskog jezika R što ćemo primijeniti na sljedećim hipotezama na temelju kojih ćemo izvući zaključke:

1. Je li inteligencija partnera ispitanicima važnija od izgleda?
2. Postoji li razlika u interesu za gaming prema zanimanju sudionika?
3. Možemo li temeljem drugih varijabli predvidjeti hoće li se sudioniku svidjeti partner?

Počet ćemo s analizom deskriptivne statistike kako bismo stekli osnovni uvid u varijable poput starosti, spola, zanimanja i ocjena partnera. Nakon toga, primijenit ćemo inferencijalnu analizu kako bismo istražili postavljene hipoteze, uključujući pitanja o važnosti inteligencije partnera u odnosu na izgled te razlike u interesu za gaming prema zanimanju sudionika.

Ovaj projekt ima značajnost iz perspektive studenata, poput nas samih, jer nam pruža priliku primijeniti stečeno znanje o statističkoj analizi podataka u stvarnom svijetu. Uvid u ovakav skup podataka može pomoći studentima u donošenju informiranih odluka u svakodnevnom životu, bilo da se radi o razumijevanju međuljudskih odnosa ili donošenju odluka temeljenih na vlastitim preferencijama.

## Učitavanje i prikaz podataka

```{r}
participants = read.csv("participant_data.csv")
dates = read.csv("speed_date_data.csv")
head(participants)
head(dates)
```
Na temelju podataka vidimo da je set podataka za participante sadrži 40 stupaca dok za podatke o spojevima sadrži 19.  

Tu se može izbaciti stupce koji nisu uopće potrebni u analizi jer se iz njih ne moze nist zaključiti. Osim toga možemo tu raditi pomoćne datasetove koji će se koristiti u određenim analizama, npr. priprema podataka za linearnu regresiju. 

Osim toga promijeniti klase nekih varijabla koje nisu tocne u pocetnim datasetovima...npr. spol mozemo pretvoriti u numericku ako je lakse, "importance_same_race" je klasa character (nije mi jasno zakaj)

U dates data frameu ima dosta podataka koji su NA, odluciti kaj tocno napraviti s njima

## Deskriptivna Statistika

```{r}
# Osnovna deskriptivna statistika:
summary(participants)
summary(dates)
```


Na temelju predefiniranih hipoteza možemo zaključiti da svi stupci u podatcima nisu jednako relevantni. U slučaju analize je li inteligencija partnera važnija od fizičkog izgleda od najveće su važnosti podaci vezani uz inteligenciju i fizički izgled. Analogno za analizu povezanosti gaminga i zanimanja participanta najvažniji su podaci vezani uz gaming i samo područje zanimanja participanta.

tu ide prikaz podataka koji su relevantni, vizualizacija istih...histogram, scatter plot, box plot

  - za gaming i zaposljenje mozemo napraviti box plot pomocu group by po zaposlenju (za svako zaposlenje novi box plot)
  - scatter plot za inteligenciju i fizicki izgled sa dvije razlicite boje
  
trebamo dogovoriti kaj napraviti za trecu hipotezu

## Inferencijalna analiza

tu idu hipoteze, testovi...

mozda sam skroz krivo napravil inicijalno..hipoteze se mozda ne smiju spominjati do ovog djela, ali onda trebamo za svih 102015 varijabli napraviti statistiku i vizualizaciju

## Zaključak

zakljucak na kraju svega WOHOOO
